【裁判字號】    99,訴,981
【裁判日期】    990831
【裁判案由】    返還借款
【裁判全文】
臺灣板橋地方法院民事判決               99年度訴字第981號
原      告  游鳳珠
訴訟代理人  王玉楚律師
被      告  林竹村
上列當事人間請求返還借款事件，經本院於民國99年8 月19日言
詞辯論終結，判決如下：
    主    文
原告之訴駁回。
訴訟費用由原告負擔。
    事實及理由
一、原告起訴主張：
  (一)被告於民國85年12月初，至原告經營之曉園出版社向原告借
    得新臺幣（下同）60萬元，約定一個月左右還款，並表明願
    意提出其配偶林李素卿於86年1 月19日所簽發票面金額60萬
    元、票號AC0000000 支票一紙（下稱系爭支票）以為擔保。
    原告因而於85年12月9 日自彰化銀行大安分行提領現金60萬
    元交付被告。
  (二)嗣被告於86年元月上旬，致電原告表明無法遵期還款，請求
    原告展延，原告允其所請。詎料，原告於86年間屢次催討未
    果後，乃於87年1 月16日提示系爭支票請求付款，亦遭銀行
    以存款不足為由而退票。原告鑑於時效將屆至，始於99 年
    初對林李素卿訴請給付票款（本院99年度訴字第213 號），
    被告雖於該案審理時承認曾向原告借款，但林李素卿提出票
    款請求權罹於時效抗辯，原告因而受敗訴判決，惟被告既承
    認向原告借款，爰依消費借貸之法律關係提起本件訴訟，並
    聲明：被告應給付原告60萬元之消費借貸款，及自87年1 月
    17日起至清償日止，按年息5 ％計算之法定遲延利息。
二、被告則以：伊根本沒有向原告借得任何款項，系爭支票是與
    曉園出版社負責人黃旭政賭博時交給黃旭政，後因被告已無
    欠款，黃旭政同意將系爭支票返還被告，然迄今仍未返還。
    原告與黃旭政雖曾為夫妻關係，但業已於85年12月初離婚，
    伊根本不可能在同年月9 日向原告借款60萬元等語置辯，並
    聲明如主文第1項所示。
三、查原告起訴主張借款60萬元予被告，並提出彰化銀行綜合存
    款存摺、系爭支票及退票理由單均影本各一為證（見本院卷
    第6-8 頁），然為被告所否認。是以，本件爭點厥為，兩造
    間是否有消費借貸關係存在？茲分述如下：
  (一)按當事人主張有利於己之事實者，就其事實有舉證之責任，
    民事訴訟法第277 條前段定有明文。次按主張法律關係存在
    之當事人，僅須就該法律關係發生所。又按稱消費借貸者，
    謂當事人一方移轉金錢或其他代替物之所有權於他方，而約
    定他方以種類、品質、數量相同之物返還之契約。又借用人
    應於約定期限內，返還與借用物種類、品質、數量相同之物
    ，未定返還期限者，借用人得隨時返還，貸與人亦得定1 個
    月以上之相當期限，催告返還，民法第474 條第1 項、民法
    第478 條分別定有明文。
  (二)次按消費借貸固非要式契約，雖不以書立借據、字條為必要
    ，惟「當事人主張有金錢借貸關係存在，須就其發生所須具
    備之特別要件即金錢之交付及借貸意思表示互相一致負舉證
    之責任，若僅證明有金錢之交付，未證明借貸意思表示互相
    一致者，尚不能認為有金錢借貸關係存在」，有最高法院81
    年度臺上字第2372號裁判可資參照。原告主張被告向其借得
    60萬元，然惟被告所否認，已如前述，則就兩造間消費借貸
    法律關係之存在，自應由原告負舉證責任。
  (三)經查，被告並未於本院另案即99年度訴字第213 號審理中承
    認向原告借款60萬元，業經本院依職權調閱上開卷宗核閱無
    訛，原告迄今並無法積極舉證證明兩造間有消費借貸契約關
    係存在，且原告所提上開支票、退票理由單，並無法用以證
    明借款之交付。縱然原告另提出原告在彰化銀行綜合存款存
    摺，曾於85年12月9 日之提領紀錄，且存摺上載明：「借林
    竹村」之字樣，然此亦僅得證明原告確實有提款之情形，但
    無法證明確實有交付借款予被告。又原告聲請傳訊之證人李
    茂蘭到院亦證稱：伊曾為原告之弟媳，並擔任曉園出版社之
    會計人員，是原告告知伊後，才知道原告有借款60萬元予被
    告，伊並未親眼見到原告有交付60萬元予被告等語以觀（見
    本院卷第48頁背面- 第50頁），原告仍無法證明有交付借款
    之事實。基此，原告主張兩造有消費借貸關係存在，被告借
    得款項迄今仍未清償等情，自不足採。
四、綜上所述，原告對於兩造間確實有消費借貸契約之有利事實
    ，迄今並未提出積極證據以實其說，故原告依據消費借貸法
    律關係，請求被告應給付60萬元之消費借貸款，及自87年1
    月17日起至清償日止，按年息5 ％計算之法定遲延利息，為
    無理由，應予駁回。
五、訴訟費用負擔之依據：民事訴訟法第78條。
中    華    民    國    99    年    8     月    31    日
                  民事第二庭    法  官  吳振富
以上正本係照原本作成
如對本判決上訴，須於判決送達後20日內向本院提出上訴狀。如
委任律師提起上訴者，應一併繳納上訴審裁判費。
中    華    民    國    99    年    8     月    31    日
                                書記官  江文彬

司法院資訊處製作；財團法人民間司法改革基金會備份。
